臺灣板橋地方法院刑事判決　　　　　　　　　　　　九十一年度訴字第一九一號
　　公　訴　人　臺灣板橋地方法院檢察署檢察官
　　被　　　告　甲○○
右列被告因違反毒品危害防制條例案件，經檢察官聲請簡易判決處刑（處刑書案號：
九十年度毒偵緝字第六五四號），本院認為不宜，改依通常訴訟程序審理，並判決如
左：
    主  文
甲○○施用第一級毒品，累犯，處有期徒刑柒月。扣案之第一級毒品海洛因乙包（淨
重壹點陸肆公克）、摻有海洛因之香煙貳支、內含海洛因之殘渣袋貳拾貳個均沒收銷
燬；又連續施用第二級毒品，累犯，處有期徒刑陸月，扣案之第二級毒品安非他命乙
包（淨重捌點參伍公克）沒收銷燬之。應執行有期徒刑拾壹月。扣案之第一級毒品海
洛因乙包（淨重壹點陸肆公克）、摻有海洛因之香煙貳支、內含海洛因之殘渣袋貳拾
貳個、第二級毒品安非他命乙包（淨重捌點參伍公克）均沒收銷燬之。
    事  實
一、甲○○曾因偽造文書案件，經臺灣嘉義地方法院判處有期徒刑六月，如易科罰金
    ，以三百元折算一日，並於民國八十六年八月二十四日確定，嗣於八十六年十一
    月十四日易科罰金執行完畢。其前因施用第一級、第二級毒品案件，經臺灣臺北
    地方法院檢察署檢察官聲請臺灣臺北地方法院於八十九年八月二十五日以八十九
    年度毒聲字第二○九二號裁定送觀察、勒戒後，認無繼續施用毒品之傾向，而經
    該署檢察官於八十九年十二月二十二日以八十九年度毒偵緝字第四二一號為不起
    訴處分確定。詎其仍不知悔改，明知海洛因、安非他命係毒品危害防制條例所定
    之第一級、第二級毒品，不得持有或施用，仍基於施用第二級毒品安非他命之概
    括犯意，自九十年一月某日起，迄九十年八月三十日止，連續在臺北市○○街某
    處、臺北縣三重市○○街一九○號四樓住處，以將安非他命置於鋁鉑紙上以火燒
    烤成煙霧狀後吸食之方式，非法施用第二級毒品安非他命多次。又另萌施用第一
    級毒品海洛因之犯意，於九十年八月三十日，駕車行經臺北縣土城市某處時（起
    訴書誤載在臺北縣三重市○○街六九號），以將海洛因摻入香煙之方式，非法施
    用第一級毒品海洛因一次。嗣於九十年六月十五日十九時四十分許，經警持臺灣
    板橋地方法院檢察署檢察官簽發之搜索票，搜索其所經營位於臺北縣三重市○○
    街六九號禮品公司之地下室時，與龔顯焜、翁維昌、莊正和、鍾松發、蔡明和、
    徐伶烈、古舒綺（該七人違反毒品危害防制條例部分，另經臺灣板橋地方法院檢
    察署檢察官偵查）一併經警查獲，並扣得姓名年籍不詳自稱為「黃世杰」之成年
    男子所有之第一級毒品海洛因乙包（淨重一‧六四公克）、摻有海洛因而無法析
    離之香煙二支、內含海洛因而無法析離之殘渣袋二十二個、第二級毒品安非他命
    乙包（淨重八‧三五公克）、吸食器乙個、分裝用鏟一支、尖管四支、電子磅秤
    乙台，鍾松發所有之第二級毒品安非他命乙包（淨重○‧二公克）及與本案無涉
    之大分裝袋四十七個、中分裝袋一百四十個、小分裝袋三十八個、計算機乙台，
    始查知上情。後經警方移送臺灣板橋地方法院檢察署，經該署檢察官當庭諭知以
    新台幣八萬元交保後，甲○○隨即逃匿無蹤，經臺灣板橋地方法院檢察署依法發
    佈發緝，甲○○乃於九十年八月三十一日，自動前往臺灣板橋地方法院檢察署報
    到，經送入臺灣臺北看守所附設勒戒處所接受採尿檢出呈安非他命、鴉片陽性反
    應，始再次偵知上情。其本次施用第一級毒品海洛因、第二級毒品安非他命之犯
    行，經臺灣板橋地方法院檢察署檢察官聲請本院於九十年八月三十一日以九十年
    度毒聲字第三六五六號裁定送觀察、勒戒，經送臺灣臺北看守所附設勒戒處所觀
    察、勒戒後，認有繼續施用毒品傾向，復依該署檢察官聲請本院於九十年九月十
    四日以九十年度毒聲字第三八○八號裁定將其送戒治處所施以強制戒治一年，現
    強制戒治中。
二、案經臺北縣政府警察局三重分局移送臺灣板橋地方法院檢察署檢察官聲請簡易判
    決處刑，本院認為不宜，改依通常訴訟程序審理。
    理  由
一、右揭犯罪事實，業據被告甲○○於偵查及本院調查、審理時坦承不諱（詳臺灣板
    橋地方法院檢察署九十年度毒偵緝字第六五四號偵查卷宗第三頁反面、第四頁反
    面、第十七頁反面、本院九十一年六月二十一日訊問筆錄、九十一年七月二日審
    判筆錄）。且被告於九十年六月十六日上午九時三十五分許、九十年八月三十一
    日，分別為警及臺灣臺北看守所採取之尿液檢體，經檢驗結果，有安非他命及安
    非他命、鴉片陽性反應，有臺北縣政府衛生局九十年七月一日北衛檢字第三八二
    ○六號尿液煙毒檢驗成績書、臺灣臺北看守所收容人毒品尿液檢驗報告表各乙紙
    在卷可稽（分別附於臺灣板橋地方法院檢察署九十年度毒偵字第二六○二號偵查
    卷宗第二三頁、九十年度毒偵緝字第六五四號偵查卷宗第十三頁）。次按，被告
    前因施用第一級、第二級毒品案件，經臺灣臺北地方法院檢察署檢察官聲請臺灣
    臺北地方法院於八十九年八月二十五日以八十九年度毒聲字第二○九二號裁定送
    觀察、勒戒後，認無繼續施用毒品之傾向，而經該署檢察官於八十九年十二月二
    十二日以八十九年度毒偵緝字第四二一號為不起訴處分確定，有上開臺灣臺北地
    方法院檢察署檢察官八十九年度毒偵緝字第四二一號不起訴處分書乙件（附於九
    十年度毒偵字第二六○二號偵查卷宗第三二頁）及臺灣高等法院被告全國前案紀
    錄表乙紙在卷可按，其於五年內再犯本件施用第一級、第二級毒品犯行，經臺灣
    板橋地方法院檢察署檢察官聲請本院於九十年八月三十一日以九十年度毒聲字第
    三六五六號裁定送觀察、勒戒，經送臺灣臺北看守所附設勒戒處所觀察、勒戒後
    ，認有繼續施用毒品傾向，復依該署檢察官聲請本院於九十年九月十四日以九十
    年度毒聲字第三八○八號裁定將其送戒治處所施以強制戒治一年，復有本院九十
    年度毒聲字第三六五六號、九十年度毒聲字第三八○八號裁定二紙及臺灣臺北看
    守所附設勒戒處所九十年九月十一日有無繼續施用毒品傾向證明書乙紙附卷可稽
    （附於九十年度毒偵緝字第六五四號偵查卷宗第七頁、第十五頁、第二十頁），
    其二犯毒品危害防制條例第十條之罪，應堪認定。綜上，本件事證明確，應依法
    論科。
二、按毒品危害防制條例業於八十六年十月三十日經立法院三讀通過，嗣於八十七年
    五月二十日經總統公布，於八十七年五月二十二日零時起生效施行，海洛因及安
    非他命依該條例第二條第二項第一款、第二款之規定，分屬於第一級、第二級毒
    品，復依該條例第十條規定，施用第一級毒品者，處六月以上，五年以下有期徒
    刑；施用第二級毒品者，處三年以下有期徒刑，但第一次施用毒品者，檢察官應
    先將被告送勒戒處所觀察、勒戒；經觀察、勒戒後無繼續施用毒品之傾向者，應
    由檢察官為不起訴之處分，有繼續施用毒品之傾向者，由檢察官聲請法院裁定令
    入戒治處所施以強制戒治，其期間為一年；依前項規定為不起訴之處分後，五年
    內再犯第十條之罪，經觀察、勒戒後，認有繼續施用毒品之傾向或三犯以上者，
    不適用前項之規定，毒品危害防制條例第二十條第一項、第二項、第三項分別定
    有明文。被告前因施用第一級、第二級毒品案件，經送觀察、勒戒後，認無繼續
    施用毒品之傾向，而由臺灣臺北地方法院檢察署檢察官為不起訴處分在案，其於
    五年內又犯本件施用毒品犯行，經觀察、勒戒後，認有繼續施用毒品之傾向，已
    如前述，揆諸前開規定，核被告施用海洛因犯行，係犯同條例第十條第一項之施
    用第一級毒品罪；其施用安非他命犯行，係犯同條例第十條第二項之施用第二級
    毒品罪，其施用第一級毒品海洛因、第二級毒品安非他命前後持有第一級毒品海
    洛因、第二級毒品安非他命之低度行為，為施用之高度行為所吸收，均不另論罪
    。其多次施用第二級毒品安非他命之犯行，時間緊接，犯罪構成要件相同，顯係
    基於概括犯意反覆為之，應依刑法第五十六條連續犯之規定論以一罪，並加重其
    刑。再其所犯上開二罪，犯意各別，罪名互異，應分論併罰。至公訴人雖僅敘及
    被告自九十年一月間起迄九十年六月十四日止，連續施用第二級毒品安非他命之
    犯行，惟此部分與事實欄所載未據起訴部分，有連續犯之裁判上一罪關係，並如
    前述，為起訴效力所及，本院自得併予審酌。另被告曾因偽造文書案件，經臺灣
    嘉義地方法院判處有期徒刑六月，如易科罰金，以三百元折算一日，並於八十六
    年八月二十四日確定，嗣於八十六年十一月十四日易科罰金執行完畢，有臺灣高
    等法院檢察署刑案紀錄簡覆表乙紙在卷可按，其於受有期徒刑執行完畢後，五年
    以內再犯有期徒刑以上刑之本罪，為累犯，應依刑法第四十七條之規定加重其刑
    ，並遞加之。爰審酌被告施用毒品戕害身心、害人害己及被告前因施用毒品，經
    法院送觀察、勒戒後，猶不思戒絕革除惡習，仍二犯本件施用毒品犯行；惟被告
    犯罪後坦承犯行之態度，併其犯罪之動機、目的、手段、品行、生活狀況、智識
    程度、犯罪所生之損害等一切情狀，分別量處如主文所示之刑，並定其應執行刑
    。至扣案之海洛因乙包（淨重一‧六四公克）、摻有海洛因而無法析離之香煙二
    支、內含海洛因而無法析離之殘渣袋二十二個、第二級毒品安非他命乙包（淨重
    八‧三五公克），係姓名年籍不詳自稱為「黃世杰」之成年男子所有之物，固據
    被告於偵查中供明無訛（詳九十年度毒偵緝字第六五四號偵查卷宗第五頁），核
    與證人莊正和、蔡明和、龔顯焜於偵查中證述之情節相符（詳九十年度毒偵緝字
    第六五四號偵查卷宗第五頁、九十年度毒偵字第二六○二號偵查卷宗第十四頁反
    面、第十五頁反面、第十八頁），惟上開物品均係屬違禁物，不問屬於犯人與否
    ，均應依毒品危害防制條例第十八條第一項前段之規定沒收銷燬之。至證人翁維
    昌、徐伶烈於偵查中固均指陳：毒品係被告所有云云（詳上開九十年度毒偵字第
    二六○二號偵查卷宗第十七頁及其反面），惟此為被告所否認，並陳稱：當時伊
    有抽煙，但香煙內無摻有海洛因等語（詳本院九十一年七月二日審判筆錄），經
    核諸證人翁維昌於偵查中指述：毒品係被告所有，因伊看見被告拿一支煙，煙外
    表是濕的，以伊以前之經驗判斷該香煙摻有海洛因等語（詳上開九十年度毒偵字
    第二六○二號偵查卷宗第十七頁）；及證人徐伶烈於偵查中陳稱：扣案之毒品係
    被告所有，因伊看見被告沾水在香煙上，且毒品係放在被告桌子之前方等語（詳
    上開九十年度毒偵字第二六○二號偵查卷宗第十七頁反面），足知證人翁維昌係
    以被告手持之香煙潮濕，而推斷扣案摻有海洛因之香煙係被告所有，而證人徐伶
    烈係以毒品係擺放於被告桌子前方，而推斷扣案如事實欄所載之毒品均係被告所
    有，準此，該二人上開證詞顯均係個人推測之詞，自不足採信而作為被告不利認
    定之證據，附此敘明。另扣案之吸食器乙個、分裝用鏟一支、尖管四支、電子磅
    秤乙台，均係姓名年籍不詳自稱為「黃世杰」之成年男子所有之物，並據前開證
    人莊正和、蔡明和、龔顯焜於偵查中證述無訛（詳九十年度毒偵字第二六○二號
    偵查卷宗第十四頁反面、第十五頁反面、第十八頁），均非屬被告所有之物，而
    大分裝袋四十七個、中分裝袋一百四十個、小分裝袋三十八個、計算機乙台，雖
    均係被告所有之物，惟與被告施用第一級、第二級毒品皆無涉，亦據被告供承甚
    明（詳本院九十一年七月二日審判筆錄），職是，前開物品，或非被告所有或非
    被告供施用毒品所用之物，本院自無從併予宣告沒收之。再第二級毒品安非他命
    乙包（淨重○‧二公克），係在鍾松發之背包查獲，亦為證人鍾松發所是承（詳
    九十年度毒偵字第二六○二號偵查卷宗第十六頁），既在鍾松發具有實力支配之
    背包內查獲，則該包毒品安非他命顯係鍾松發所有，自應在鍾松發違反毒品危害
    防制條例中宣告沒收銷燬，均附此敘明。
據上論斷，應依刑事訴訟法第二百九十九條第一項前段，毒品危害防制條例第十條第
一項、第二項、第十八條第一項前段，刑法第十一條前段、第五十六條、第四十七條
、第五十一條第五款，判決如主文。
本案經檢察官黃明絹到庭執行職務。
中      華      民      國      九十一      年      七    月    十六    日
                                  臺灣板橋地方法院刑事第四庭
                                          法  官  游  秀  雯
右正本證明與原本無異。
如不服本判決，應於判決送達後十日內，向本院提出上訴狀。
                                          書記官  張  玉  如
中      華      民      國      九十一      年      七    月    十七    日
附錄本案論罪科刑法條：
毒品危害防制條例第十條
施用第一級毒品者，處六月以上五年以下有期徒刑。
施用第二級毒品者，處三年以下有期徒刑。
